臺灣臺南地方法院交通事件裁定　　　　 93年度交聲字第625號
移送機關　交通部公路總局嘉義區監理所臺南監理站
受處分人
即異議人　甲○○
上列受處分人因違反道路交通管理處罰條例案件，對於交通部公
路總局嘉義區監理所臺南監理站93年11月29日所為之裁決處分（
處分案號：嘉監南字第裁74-S00000000號）聲明異議，本院裁定
如下：
    主  文
異議駁回。
    理  由
一、聲明異議意旨略以：受處分人即異議人甲○○雖不否認其所
    有而牌照業已註銷之原車牌號碼TW-8498號自用小客車，於
    民國92年11月4日上午8點40分左右，在臺南市○○路○段129
    號前，遭執勤警員認為其父劉功長有駕駛上述小客車，並行
    駛於道路上之違規行為，而當場予以製單舉發等事實。然異
    議人所有而牌照業經註銷之上開小客車，平日均停放於異議
    人住處附近之道路上，當日異議人之父劉功長係欲測試該小
    客車是否仍然可以發動，不料恰巧有警員於異議人之父發動
    該車引擎時巡邏經過，因此誤認異議人之父有駕駛該小客車
    並行駛於道路上之情事。又異議人之父雖曾向舉發警員解釋
    ，當時並無任何駕駛行為，但未獲該舉發警員採信。而異議
    人之父既然沒有駕駛該車之行為，則原處分機關貿然對於異
    議人加以裁處，即非適當，故異議人不服原裁處，乃提起本
    件異議。
二、汽車有使用註銷之牌照行駛者，處汽車所有人新臺幣3千6百
    元以上1萬8百元以下罰鍰，並牌照扣繳之，道路交通管理處
    罰條例第12條第1項第4款及第2項分別定有明文。
三、經查：
    （一）受處分人即異議人甲○○並不否認其所有而牌照業已
          註銷之原車牌號碼TW-8498號自用小客車，於92年11
          月4日上午8點40分左右，在臺南市○○路○段129號前
          ，遭執勤警員認為其父劉功長有駕駛上述小客車於道
          路上行駛等事實，且有臺南市警察局南市警交字第S0
          0000000號舉發違反道路交通管理事件通知單1紙及違
          規現場採證照片2張附卷可參。又異議人所有之前述
          小客車之牌照，因逾期未依規定接受檢驗，而於88年
          10月26日業已遭到註銷等情，則有汽車車籍查詢列印
          表1紙在卷足憑。
    （二）其次，當日執行勤務舉發本件違規事件之臺南市警察
          局交通隊警員陳英祥，亦於本院調查時到庭具結證稱
          ：「（法官問：本件是否你舉發的，情形如何？）是
          我舉發的，當天我和另一位同事騎機車巡邏，行經本
          件違規地點的時候，發現本件違規車子在道路上行駛
          ，前面沒有掛車牌，所以我們才將他攔查下來，本件
          應該是有在道路上行駛，所以我們才會攔截下來，而
          不會說停在路邊還會去特別取締……我們是在火車站
          巡邏，並無針對那個地點……本件應該是攔停，並不
          是我們發現時就靜止不動，一定有駕駛行為，我們才
          會去攔停，一般靜止不動的車子，除非違規停車，否
          則我們不會去攔查，本件當場我們也有照相確定本件
          違規事實。舉發單上駕駛人有寫名字，就表示我們一
          定有攔停。」等語（參見本院94年1月5日訊問筆錄）
          ，此參以證人陳英祥警員與受處分人即異議人甲○○
          及異議人之父劉功長間，不僅未有任何怨隙，且係毫
          不相識之人，衡情證人應無設詞攀誣，或是虛構違規
          事實以陷害異議人之道理。且就證人前述所言：「…
          …本件應該是有在道路上行駛，所以我們才會攔截下
          來，而不會說停在路邊還會去特別取締……一定有駕
          駛行為，我們才會去攔停，一般靜止不動的車子，除
          非違規停車，否則我們不會去攔查……舉發單上駕駛
          人有寫名字，就表示我們一定有攔停。」等情以觀，
          證人陳英祥警員對於異議人之父劉功長曾有駕駛上開
          小客車於道路上行駛之違規情節，亦應無誤看或誤為
          判斷之可能。何況警員執行公務時，本身即受有行政
          懲處責任之監督，且其到庭具結作證，更係以刑事責
          任擔保其證言之真實性，故證人陳英祥警員之上開證
          述內容，以及其所記錄舉發之本件違規事實，經核應
          無不可採信之處。因之，異議人所有之上開小客車，
          於前述時、地，有牌照業經註銷仍經人駕駛並行駛於
          道路上之違規行為，應尚可認定。
    （三）按交通勤務警察或依法令執行交通稽查任務人員，開
          單舉發違反道路交通管理處罰條例所列之違規事實，
          經公路主管機關或警察機關所為之裁決處罰，本質上
          為行政處分，係公務員基於職務上權力，依法就特定
          之具體事件所為具公法上效果之單方行政行為。而根
          據公務員為公法上行為具有公信力之原則，立法者乃
          於道路交通管理處罰條例法規中制訂相關規定，使交
          通勤務警察或依法令執行交通稽查任務人員，在特殊
          情形下，當場不能或不宜攔截製單舉發時，得當機處
          置而就違規適時予以逕行舉發（參見道路交通管理處
          罰條例第7條之2之規定），以達成維護交通秩序安全
          及公共安全之行政目的。反之，若謂公務員一切行政
          行為，均需預留證據以證明其所認定之事實為真實，
          則國家行政勢必受到相當程度之阻礙，而且相關行政
          目的亦難以順利達成，故刑事訴訟法中就犯罪證據有
          關之規定，與屬於行政秩序罰之交通違規裁罰本旨不
          相符合之部分，自不在得以準用之列。從而，交通違
          規行政爭訟之舉證責任原理，應非如刑事案件中，必
          須超越任何合理懷疑，始可為有罪判決之嚴格證明程
          度，而係應與民事訴訟之舉證責任原理相類似，亦即
          ，基本上應就行政機關與人民所各自主張有利於己之
          事實，分配其應盡之舉證責任，而非逕予適用刑事訴
          訟上之「無罪推定」原則，此觀諸行政訴訟法第136
          條，規定行政訴訟程序準用民事訴訟法第277條舉證
          責任分配原則之立法意旨，即可明瞭。
    （四）基此，受處分人及異議人甲○○雖辯稱：其父表示只
          是將車子發動，並沒有開動等語；而本件交通違規案
          件之實際駕駛人劉功長於本院調查時雖亦指稱：其僅
          有將該車發動，但該車仍然停在原處，並無駕駛之行
          為，其係想要移開，但還未移開時，警察就來了等情
          （詳見本院94年1月5日訊問筆錄），然異議人並未就
          本件執勤警員之舉發有誤，提出明確事證以供調查，
          且經核無任何其他相關證據，足資證明本件執勤警員
          確有捏造事實違法取締之情形。又如前述，證人陳英
          祥警員就本件違規事實之相關證述內容，經核亦無不
          合常理之處，故證人陳英祥警員就其維護交通秩序及
          行車安全等職責所為之本件交通違規舉發，自應予以
          採信。此外，詳細觀察本件卷附之違規現場採證照內
          容，亦可發現異議人所有之上述小客車經警發現而攔
          查時，係停止於他人住處門口前，且因該處尚有盆栽
          置於路旁，因此該車之停放狀態，已有部分車身延伸
          至該路段之外側快車道中，另該車停放地點前後，則
          未發現有其他小客車停放於同側路旁等情形，而就此
          客觀環境判斷，該地點顯非適於長期停放牌照業經註
          銷車輛之處所。因此，亦難想像異議人所有之前開小
          客車，於牌照經註銷後，竟會長時間停放於本件違規
          地點，故異議人所辯：該小客車平日均停放於異議人
          可以發動等語，尚非合理。從而，異議人所有之上開
          小客車，於前述時、地，確有牌照業經註銷仍經人駕
          駛並於道路上行駛之違規行為，應無疑問。
四、綜上所述，受處分人即異議人甲○○所有之原車牌號碼TW-8
    498號自用小客車，於前述時、地，有牌照業經註銷仍經人
    駕駛並行駛於道路上之違規事實既可認定，則原處分機關即
    交通部公路總局嘉義區監理所臺南監理站，據此並引用道路
    交通管理處罰條例第12條第1項第4款及第2項等規定，並參
    酌違反道路交通管理事件統一裁罰基準表之相關內容，裁處
    該車所有人即異議人罰鍰新臺幣1萬8百元，並扣繳牌照，於
    法即無不當。至本件異議內容，經核並無理由，故應予以駁
    回。
五、據上論斷，應依道路交通案件處理辦法第19條，裁定如主文
    。
中     華     民     國     94   年    5    月    6    日
                     交通法庭   法  官　陳志成
上正本證明與原本無異。
如不服本裁定應於送達後5日內向本院提出抗告狀。
                                書記官　黃瓊蘭
中     華     民     國     94   年    5    月    9    日
